臺灣高雄地方法院民事判決　　　　　　100年度簡上字第203號
上　訴　人　的克鋼品有限公司
法定代理人　謝陳玉梅
訴訟代理人　李漢儀
被　上訴人　杜建亮
上列當事人間請求給付貨款事件，上訴人對於民國100 年3 月31
日本院岡山簡易庭100 年度岡簡字第9 號第一審判決提起上訴，
本院於民國100 年8 月15日言詞辯論終結，判決如下：
    主    文
上訴駁回。
第二審訴訟費用由上訴人負擔。
    事實及理由
一、按民事訴訟法第276 條規定：「未於準備程序主張之事項，
    除有下列情形之一者外，於準備程序後行言詞辯論時，不得
    主張之：一法院應依職權調查之事項。二該事項不甚延滯訴
    訟者。三因不可歸責於當事人之事由不能於準備程序提出者
    。四依其他情形顯失公平者。前項第三款事由應釋明之。」
    此規定於簡易訴訟程序之第二審程序亦有準用，同法第436
    條之1 第2 項準用第463 條定有明文。又按當事人不得提出
    新攻擊或防禦方法，但有下列情形之一者，不在此限：一因
    第一審法院違背法令致未能提出者。二事實發生於第一審法
    院言詞辯論終結後者。三對於在第一審已提出之攻擊或防禦
    方法為補充者。四事實於法院已顯著或為其職務上所已知或
    應依職權調查證據者。五其他非可歸責於當事人之事由，致
    未能於第一審提出者。六如不許其提出顯失公平者。前項但
    書各款事由，當事人應釋明之。違反前二項之規定者，第二
    審法院應駁回之，同法第436 條之1 第2 項準用同法第447
    條亦著有明文。是依上揭規定，當事人苟未於準備程序或第
    一審提出之攻擊防禦方法，原則上即不許於言詞辯論程序或
    第二審程序中再行提出，上訴人遲至本院第二審程序行言詞
    辯論時，始提出99年7 月份以前之出貨單21紙（見本院卷第
    74至84頁），核屬新攻擊防禦方法，本院審酌上訴人前已提
    出99年7 月份以後之出貨單，再於本院言詞辯論期日提出上
    開出貨單，觀其目的乃補充原已提出之出貨單，且該事項不
    甚延滯訴訟，並為被上訴人所不反對，於法尚合，應予准許
    提出，合先敘明。
二、上訴人起訴主張：被上訴人為「和興鐵工廠」負責人，自民
    國99年7 月1 日起至同年7 月26日止，陸續向上訴人購買鐵
    材等貨物（下稱系爭貨物），共計新臺幣（下同）144,055
    元貨款未付，爰依兩造間買賣契約之法律關係，請求被上訴
    人給付貨款。於原審聲明：被上訴人應給付上訴人144,055
    元，及自支付命令送達翌日起至清償日止，按年息5%計算之
    利息。
三、被上訴人則以：伊非「和興鐵工廠」負責人，負責人為蔡居
    財，蔡居財自99年2 月起即陸續向上訴人訂貨，並簽發支票
    給付貨款，伊從未向上訴人訂貨，更未曾給付貨款予上訴人
    ，伊受僱於蔡居財擔任雜工，若蔡居財不在工地現場，始由
    伊代為簽收出貨單，系爭貨物並非伊購買等語，資為抗辯。
    於原審聲明：請求駁回上訴人之訴。
四、原審審理結果，認上訴人之訴為無理由，判決駁回其起訴，
    上訴人不服提起上訴，除援用原審主張及陳述外，另補充：
    「和興鐵工廠」為被上訴人與蔡居財合夥經營，「和興鐵工
    廠」未向主管機關辦理營業登記及工廠登記，其負責人自可
    任由被上訴人與蔡居財對外自居，上訴人與「和興工廠」自
    99年4 月14日起進行交易，上訴人基於交易安全，於99年4
    月13日由經理潘哲權至「和興鐵工廠」進行客戶調查，被上
    訴人自稱係「和興鐵工廠」負責人，並提供工廠地址、資本
    額、電話號碼、手機號碼、身分證字號、戶籍地址、往來銀
    行、合夥人等資料予潘哲權填寫「客戶資料卡」，填寫完成
    經被上訴人確認無誤後，被上訴人始同意加蓋「和興鐵工廠
    」印章，且被上訴人提供之名片所列印之工廠地址、電話及
    行動電話均與「客戶資料卡」登載之資料相符，足證被上訴
    人與上訴人交易過程中為「和興鐵工廠」之負責人無疑，又
    依公平交易法第2 條、第3 條規定，可知兩造間買賣之交易
    相對人並非侷限於個人，而是上訴人與被上訴人之鐵工廠，
    「和興鐵工廠」與上訴人交易買賣，無需兩造負責人親自對
    話即可完成，原審以被上訴人未曾親自訂貨而認被上訴人並
    非交易相對人，顯然違誤等語。於本院聲明：(一)原判決廢棄
    。(二)被上訴人應給付上訴人144,055 元，及自支付命令送達
    翌日起至清償日止，按年息5%計算之利息。被上訴人則聲明
    ：上訴駁回。
五、兩造不爭執事項：
（一）「和興鐵工廠」未向主管機關辦理營業登記及工廠登記，
      並有高雄市政府經濟發展局100 年5 月18日高市四維經發
      工字第1000015867號函文為證（見本院卷第16頁）。
（二）上訴人已將系爭貨物出貨至蔡居財指定之地點，蔡居財於
      99年7 月1 、2 日之出貨單上簽收，被上訴人於同年7 月
      8 、12、15、19、20、23、26日之出貨單上簽收，並有出
      貨單影本12紙為證（見原審卷第11至16、54至59頁）。
（三）系爭貨物款項共計144,055 元，「和興鐵工廠」並未簽發
      支票支付貨款，但之前貨款曾由蔡居財簽發支票支付，並
      有請款單影本5 紙為證（見原審卷第6 至10、49至53頁）
      。
（四）「客戶資料卡」為上訴人經理潘哲權於99年4 月13日至「
      和興鐵工廠」現場填寫製作，被上訴人及蔡居財均在現場
      ，其上「和興鐵工廠」印章為蔡居財蓋用，並有客戶資料
      卡影本1 紙為證（見原審卷第63頁）。
（五）蔡居財曾以「和興鐵工廠」名義，與他人簽訂工程契約，
      並有工程契約書影本1 份為證（見原審卷第66、67頁）。
（六）上訴人（以謝碧霞名義）曾向本院聲請對蔡居財核發支付
      命令，經本院以99年度司促字第54428 號支付命令確定，
      上訴人持該支付命令為執行名義，聲請本院以100 年度司
      執字第12999 號對蔡居財之不動產為強制執行，業經本院
      依職權調取上開支付命令卷及執行卷，核閱無誤。
六、依兩造前開主張及陳述觀之，本件之爭點即在於：(一)「和興
    鐵工廠」是否為被上訴人獨資或由被上訴人及蔡居財合夥經
    營？(二)本件買賣契約是否存在於兩造之間？本院分述判斷意
    見如下：
（一）「和興鐵工廠」是否為被上訴人獨資或由被上訴人及蔡居
      財合夥經營？
  １、按稱合夥者，謂二人以上互約出資，以經營共同事業之契
      約，為民法第667 條第1 項所明定，當事人如何出資及共
      同事業為何，必須確實約定，否則合夥契約仍不能成立（
      最高法院85年台上字第3058號判決意旨參照）。又當事人
      主張有利於己之事實者，就其事實有舉證之責任，民事訴
      訟法第277 條前段定有明文。本件上訴人主張「和興鐵工
      廠」為被上訴人及蔡居財合夥經營，然此為被上訴人所否
      認，則被上訴人與蔡居財間是否為合夥關係，兩人間約定
      如何出資，是否有經營共同事業之一致意思，自應由上訴
      人負舉證責任。
  ２、上訴人主張：其於99年4 月13日建立客戶資料時，被上訴
      人自稱係「和興鐵工廠」負責人，並提供相關資料予上訴
      人經理潘哲權填寫「客戶資料卡」，經被上訴人確認無誤
      後同意加蓋「和興鐵工廠」印章等情，固提出「客戶資料
      卡」影本1 紙（見原審卷第63頁）及聲請傳訊證人潘哲權
      為證，然被上訴人辯稱：潘哲權填寫「客戶資料卡」時，
      伊雖在工廠內，但不知潘哲權填寫「客戶資料卡」，潘哲
      權亦未拿給伊看等語。經查，「客戶資料卡」之「負責人
      」欄雖填載被上訴人名字，「合夥人」欄填載「蔡居財」
      ，「經營模式」欄填載「合夥」，惟證人潘哲權於本院審
      理時到庭證稱：「我填寫客戶資料卡當天，蔡居財坐在我
      旁邊，有看到我填寫，被上訴人站在我前面，應該有看到
      我填寫的內容，我寫完是拿給蔡居財看，蔡居財看完後有
      無拿給被上訴人看，我不記得了」等語（見本院卷第41頁
      ），細繹上開證詞，證人潘哲權亦無法確定被上訴人確實
      知悉並同意「客戶資料卡」所填載內容，自無法據此認定
      「和興鐵工廠」為被上訴人及蔡居財合夥經營，且證人潘
      哲權亦證稱：「客戶資料卡上和興鐵工廠的印章是蔡居財
      蓋用的」等語（見本院卷第40頁），衡情工廠印章乃營業
      上重要物品，其保存或使用非經負責人授權或同意，應難
      任意提出使用，該「客戶資料卡」上之「和興鐵工廠」印
      章，既為蔡居財閱覽「客戶資料卡」後逕予蓋用，足徵該
      印章之有權保管取用者應係蔡居財，而非被上訴人，參以
      蔡居財曾以「和興鐵工廠」負責人名義，與他人簽訂工程
      契約，有工程契約書影本1 份附卷可稽（見原審卷第66、
      67頁），此為上訴人所不爭執（見本院卷第27頁），又本
      件之前貨款均由蔡居財簽發支票支付，亦為上訴人所不爭
      執，堪信「和興鐵工廠」應為蔡居財獨資經營，難認被上
      訴人為「和興鐵工廠」之負責人或合夥人。
  ３、又上訴人主張：被上訴人名片與「客戶資料卡」內容相符
      ，足證被上訴人乃「和興鐵工廠」負責人等語，並提出被
      上訴人名片為證（見原審卷第65頁），經查，該名片所載
      工廠名稱、廠址、電話及手機號碼等資料，固與「客戶資
      料卡」內容相符，然該名片上並無註記職稱等身分資料，
      至多僅可證明被上訴人任職於「和興鐵工廠」，亦難依此
      逕認被上訴人為「和興鐵工廠」之負責人或合夥人。
  ４、上訴人復主張：其與「和興鐵工廠」交易過程中，自99年
      5 月1 日起至同年6 月10日止，上訴人送貨21次，由被上
      訴人點收簽名者高達16次，又系爭貨物送貨12次，由被上
      訴人點收簽名者高達9 次，可認被上訴人確係「和興鐵工
      廠」負責人，始能在其承包各工地清點工程所需貨物，並
      於清點無誤後在出貨單上簽名等語，並提出出貨單影本33
      紙為證（見原審卷第11至16、54至59頁，本院卷第74至84
      頁），惟查，簽收出貨單據，僅係確認出貨單上所載貨物
      確已送達且已由訂貨人收取，此確認之權能，非以負責人
      為必要，凡可確認送達貨物內容者均可為之，被上訴人本
      身為鐵工從業人員，對於鐵工原料等貨品內容應為知悉，
      且由在場員工作為貨物簽收人乃屬營業常情，則被上訴人
      以員工身分簽收，即非無可能，亦難僅以被上訴人於出貨
      單上簽收之次數甚多，即認被上訴人有參與「和興鐵工廠
      」之經營。
  ５、綜上所述，上訴人所提出之「客戶資料卡」、被上訴人名
      片、出貨單及證人潘哲權之證詞，均無法據以證明被上訴
      人與蔡居財如何約定出資及有經營共同事業之一致意思，
      自難認渠等有合夥關係存在，上訴人主張「和興鐵工廠」
      為被上訴人獨資或由被上訴人及蔡居財合夥經營，洵無足
      採。
（二）本件買賣契約是否存在於兩造之間？
  １、按稱買賣者，謂當事人約定一方移轉財產權於他方，他方
      支付價金之契約；當事人就標的物及其價金互相同意時，
      買賣契約即為成立，民法第345 條定有明文。又兩造間就
      買賣數量、給付方式、付款等買賣契約必要之點，意思表
      示一致，依民法第153 條第1 項、第2 項前段規定，買賣
      契約已成立，最高法院80年度台上字第2621號判決意旨亦
      明。
  ２、經查，證人潘哲權於本院審理時到庭證稱：「（問：是否
      知道本件買賣契約是誰跟上訴人公司訂貨的？）因為蔡居
      財比較認識鐵材，所以是蔡居財打電話訂貨說明數量、尺
      寸、品名、規格，有時候會議價，大部分都是蔡居財跟我
      議價，被上訴人大部分都是打電話來催貨，主要都是蔡居
      財訂貨」、「（問：提示原審卷第11-16 頁出貨單，是誰
      打電話去訂貨的？）是蔡居財打電話叫我到現場業主處所
      量尺寸跟我訂貨的」、「被上訴人確實有在99年5 月間有
      打過電話跟我訂過一次貨」等語（見本院卷第39至41頁）
      ，可知系爭貨物均為蔡居財打電話向上訴人訂購，縱使被
      上訴人曾打電話向上訴人訂貨等情為真，然上訴人既無法
      舉證證明被上訴人為「和興鐵工廠」之負責人或合夥人，
      已如前述，則被上訴人亦僅係基於代理人地位向上訴人訂
      貨，則本件系爭貨物之買賣契約，自非存在於兩造之間，
      上訴人請求被上訴人給付貨款，洵屬無據。
七、綜上所述，上訴人無法舉證證明被上訴人為「和興鐵工廠」
    之負責人或合夥人，且無法舉證證明本件買賣契約存在於兩
    造之間，則上訴人依買賣之法律關係，請求被上訴人給付14
    4,055 元，及自支付命令送達翌日起至清償日止，按週年利
    率5%計算之利息，為無理由，應予駁回。原審為上訴人敗訴
    之判決，核無違誤，上訴人上訴意旨猶執前詞，指摘原審判
    決不當，求予廢棄改判，為無理由，應駁回其上訴。
八、本件事證已臻明確，兩造其餘主張及陳述，均核與判決結果
    無影響，爰不再予斟酌，併此敘明。
九、結論：本件上訴為無理由，依民事訴訟法第436 條之1 第3
    項、第449 條第1 項、第78條，判決如主文。
中    華    民    國   100    年    8     月    30    日
                  民事第五庭審判長法  官  黃國川
                                  法  官  劉定安
                                  法  官  秦慧君
以上正本係照原本作成。
本判決不得上訴。
中    華    民    國   100    年    8     月    30    日
                                  書記官  鄭筑尹